ACORDAO-COMPLETO-2366453

ACÓRDÃO 4258/2020 ATA 9/2020 - PRIMEIRA CÂMARA

VISTOS, relatados e discutidos estes autos de aposentadorias concedidas pelo Núcleo Estadual do Ministério da Saúde no Estado da Paraíba;
 ACORDAM os Ministros do Tribunal de Contas da União, reunidos em sessão da Primeira Câmara, ante as razões expostas pelo Relator, em: 
9.1. considerar prejudicado, por perda de objeto, o ato de aposentadoria de Severino Toscano Barreto, em virtude de seu falecimento;
9.2. considerar legal e ordenar o registro do ato de aposentadoria de Claudete Rocha Dantas de Oliveira Lima;
9.3. considerar ilegais e recusar registro aos atos de aposentadoria de Geraldo José da Silva, Luiz Gonzaga da Costa Cabral e Maria das Neves Leite;
9.4. dispensar a devolução dos valores indevidamente recebidos até a data da ciência desta deliberação pelo Núcleo Estadual do Ministério da Saúde no Estado da Paraíba, nos termos do Enunciado 106 da Súmula da Jurisprudência do TCU; 
9.5. determinar ao Núcleo Estadual do Ministério da Saúde no Estado da Paraíba, com fundamento no art. 45 da Lei 8.443/1992, que:
9.5.1. faça cessar, no prazo de 15 (quinze) dias, contado a partir da ciência desta deliberação, os pagamentos decorrentes dos atos impugnados, sob pena de responsabilidade solidária da autoridade administrativa omissa, consoante disposto nos arts. 71, inciso IX, da Constituição Federal e 262 do Regimento Interno desta Corte;
9.5.2. cadastre novos atos, livres da irregularidade apontada, e submeta-os ao TCU no prazo de 30 (trinta) dias, nos termos do art. 262, § 2º, do Regimento Interno do TCU c/c art. 19, § 3º, da Instrução Normativa TCU 78/2018;
9.5.3. dê ciência, no prazo de 15 (quinze) dias, do inteiro teor desta deliberação aos interessados, alertando-os de que o efeito suspensivo decorrente da interposição de eventuais recursos junto ao TCU não os exime da devolução dos valores percebidos indevidamente após a respectiva notificação, caso esses não sejam providos; 
9.5.4. encaminhe ao TCU, no prazo de 30 (trinta) dias contados da ciência desta deliberação pelo interessado, documento apto a comprovar tal conhecimento.

Atos de concessão de Aposentadoria.

Primeira Câmara

Núcleo Estadual do Ministério da Saúde No Estado da Paraíba.

3. Interessados/Responsáveis:
3.1. Interessados: Claudete Rocha Dantas de Oliveira Lima (XXX.271.254-XX); Geraldo José da Silva (XXX.559.034-XX); Luiz Gonzaga da Costa Cabral (XXX.492.844-XX); Maria das Neves Leite (XXX.100.974-XX); Severino Toscano Barreto (XXX.623.584-XX).

13.1. Ministros presentes: Benjamin Zymler (na Presidência), Walton Alencar Rodrigues (Relator), Bruno Dantas e Vital do Rêgo.
13.2. Ministros-Substitutos presentes: Augusto Sherman Cavalcanti e Weder de Oliveira.

WALTON ALENCAR RODRIGUES

Adoto, como relatório, a instrução da Secretaria de Fiscalização de Pessoal (peças 36-37) , que contou com a anuência do MPTCU, representado pelo Procurador Sergio Ricardo Costa Caribé (peça 38) :
INTRODUÇÃO
1. Trata-se de atos de concessão de aposentadoria de Claudete Rocha Dantas de Oliveira Lima, Geraldo José da Silva, Luiz Gonzaga da Costa Cabral, Maria das Neves Leite e Severino Toscano Barreto, ex-servidores do Núcleo Estadual do Ministério da Saúde no Estado da Paraíba – NEMS/PB.
2. Os atos foram submetidos, para fim de registro, à apreciação do Tribunal de Contas da União (TCU) , de acordo com o art. 71, inciso III, da Constituição Federal. O cadastramento e a disponibilização ao TCU ocorreram por intermédio do Sistema de Apreciação e Registro de Atos de Admissão e Concessões, na forma dos arts. 2º, caput e incisos I a VI, e 4º, caput, da Instrução Normativa-TCU 78/2018.
HISTÓRICO
3. Inicialmente, com o objetivo de sanear o processo, esta Unidade Técnica propôs diligência ao órgão de origem (peça 2) solicitando esclarecimentos/documentos relativos aos tempos de serviços discriminados como tempo obtido por meio de justificação oficial nos atos de aposentadoria em exame.
4. O NEMS/PB atendeu a diligência por meio da documentação apresentada às peças 5 e 6.
5. Em seguida, ainda com vistas ao saneamento do processo e para assegurar a oportunidade do uso das garantias constitucionais do contraditório e da ampla defesa aos interessados, a Sefip encaminhou oitiva a Claudete Rocha Dantas de Oliveira Lima (peça 8) , Geraldo José da Silva (peça 9) , Luiz Gonzaga da Costa Cabral (peça 10) e Maria das Neves Leite (peça 11) para que se manifestassem em relação ao recebimento da rubrica PCCS, transformada em DPNI e que depois resultou na parcela Diferença Individual, configurando aplicação indevida do art. 30 da Lei 12.998/2014.
6. Os interessados tomaram ciência das oitivas e encaminharam suas respostas, conforme a seguir: Claudete Rocha Dantas de Oliveira Lima (peças 13 e 25) , Geraldo José da Silva (peças 19 e 20) , Luiz Gonzaga da Costa Cabral (peças 16 e 22) e Maria das Neves Leite (peças 15 e 17) .
7. Tendo em vista que no ato da ex-servidora Claudete Rocha Dantas de Oliveira Lima consta tempo obtido por justificação oficial e que o NEMS/PB nada informou sobre isso, além de a aposentada não ter sido ouvida para se pronunciar sobre tal inconsistência, nova oitiva foi-lhe encaminhada (peça 26) , da qual ela tomou ciência (peça 27) e enviou resposta (peça 28) .
EXAME TÉCNICO
Das constatações
8. Do exame da ficha financeira, extraída do Siape (peça 29) , constatou-se que não há mais efeitos financeiros decorrentes do ato de concessão de aposentadoria a Severino Toscano Barreto, haja vista a ocorrência de seu falecimento. Assim, considerando ainda o disposto no art. 260, § 5º, do Regimento Interno do TCU, tem-se por prejudicado, por perda de objeto, o exame do mérito da respectiva aposentadoria.
9. Ainda em consulta ao Siape, consignou-se que, atualmente, a aposentada Claudete Rocha Dantas de Oliveira Lima não recebe mais a parcela referente ao PCCS.
10. Então, não havendo pagamentos irregulares, cabe a aplicação do art. 260, § 4º, do Regimento Interno do TCU. Segundo esse dispositivo, os atos que, a despeito de apresentarem algum tipo de inconsistência ou irregularidade em sua versão submetida ao exame do Tribunal, não estiverem dando ensejo, no momento de sua apreciação de mérito, a pagamentos irregulares, serão considerados legais, para fins de registro.
11. Constatou-se, por fim, que os interessados Geraldo José da Silva, Luiz Gonzaga da Costa Cabral e Maria das Neves Leite continuam recebendo a parcela “82898 DIFERENCA INDIVIDUAL L.12998”, alusiva ao PCCS, cujo pagamento é considerado irregular pelo TCU.
Do tempo de serviço obtido por meio de justificação oficial
12. Em atendimento à diligência, o NEMS/PB encaminhou a documentação relativa à ex-servidora Maria das Neves Leite à peça 5 e dos demais interessados à peça 6.
13.	Da referida documentação constam duas certidões de tempo de serviço, emitidas pelo INSS (peça 5, p. 18-19) , nas quais se verifica que foi averbado tempo insalubre no total de 3 anos, 7 meses e 14 dias em favor da inativa Maria das Neves Leite, por intermédio do MS 2001.82.001924-2. Por meio do mapa de tempo de serviço (peça 5, p. 21) , verifica-se que o referido tempo foi exercido entre 1º/3/1967 e 11/12/1990.
14. À peça 6, p. 13-14, consta certidão de tempo de contribuição de Geraldo José da Silva, na qual há a informação de que, por meio de decisão judicial (MS 2004.82.00.000971-7) , foi convertido o tempo de 10 anos, 10 meses e 8 dias para 15 anos, 2 meses e 11 dias, ou seja, 4 anos, 4 meses e três dias de tempo acrescido. Em expediente à peça 6, p. 15, consta que a averbação do citado tempo se refere ao período de 4/2/1980 a 11/12/1990.
15. Em relação ao inativo Luiz Gonzaga da Costa Cabral, verifica-se certidão de tempo de serviço (peça 6, p. 22) , em que há a informação de que, por força do MS 2001.82.002681-7, foi convertido o tempo de 7 anos, 6 meses e 11 dias para 10 anos, 6 meses e 14 dias, ou seja, 3 anos e 3 dias de tempo acrescido. Também se constata no mapa de tempo de serviço (peça 6, p. 30) , que o aludido tempo foi exercido no período de 1º/6/1983 a 11/12/1990.
16. No tocante ao tempo obtido por justificação oficial de Claudete Rocha Dantas de Oliveira Lima, ela apresentou, em resposta à oitiva (peça 28) , certidão de tempo de contribuição, emitida pelo INSS (peça 28, p. 8) , na qual há a informação de que, em atendimento a decisão judicial, o tempo de contribuição de 15 anos, 1 mês e 9 dias (laborado de 3/11/1975 a 11/12/1990) foi convertido para 18 anos, 1 mês e 16 dias, ou seja, 3 anos e 7 dias de tempo acrescido.
17. A interessada também apresentou cópia do Mandado de Segurança n. 99.13062-6, da Justiça Federal da Paraíba, já transitado em julgado (peça 28, p. 32-40) , cuja sentença foi pela concessão parcial da segurança, para determinar ao INSS o fornecimento de certidão de tempo de serviço prestado sob condições especiais de insalubridade e no regime da CLT, no período de 3/11/1975 a 11/12/1990, a Claudete Rocha Dantas de Oliveira Lima. Na referida sentença, o Juiz também determinou, ao Coordenador Regional da Fundação Nacional de Saúde, na Paraíba, a averbação do tempo de serviço indicado na citada certidão.
18. Sobre o tempo obtido por meio de justificação judicial, verificou-se que se trata, na realidade, de tempo insalubre prestado pelos interessados sob o regime celetista em período anterior à Lei 8.112/1990 e amparado por decisões judiciais transitadas em julgado, na Justiça Federal da Paraíba, conforme citado nos itens 13-15 e 17, precedentes.
19. O cômputo de tempo de serviço insalubre anterior à vigência da Lei 8.112/1990 está conforme o entendimento estabelecido no Acórdão 2008/2006-TCU-Plenário, de relatoria do Ministro Walton Alencar Rodrigues. Por meio do referido Acórdão, esta Corte de Contas firmou o entendimento de que o servidor público que exerceu, como celetista, no serviço público, atividades insalubres, penosas ou perigosas, no período anterior à vigência da Lei 8.112/1990, tem direito à contagem especial de tempo de serviço para efeito de aposentadoria; todavia, para o período posterior ao advento da Lei 8.112/1990, é necessária a regulamentação do art. 40, § 4º, da Constituição Federal, que definirá os critérios e requisitos para a respectiva aposentadoria. 
20. Portanto, nos atos aqui examinados, o cômputo do tempo de serviço insalubre dos ex-servidores Maria das Neves Leite, Geraldo José da Silva, Luiz Gonzaga da Costa Cabral e Claudete Rocha Dantas de Oliveira Lima não representa óbice ao julgamento dos respectivos atos pela legalidade, pois os inativos eram celetistas e o período considerado no cálculo é anterior à vigência da Lei 8.112/1990, além de estarem amparados por decisões judiciais transitadas em julgado.
Da rubrica “DIFERENCA INDIVIDUAL L.12998” – PCCS
21. O PCCS tem origem em decisão judicial que reconheceu o direito dos servidores dos extintos INPS, INAMPS e IAPAS aos reajustes legais, referentes aos meses de fevereiro a outubro de 1988, incidentes sobre a parcela denominada “adiantamento do PCCS”, os quais, à época, teriam sido indevidamente suprimidos.
22. A Lei 8.460/1992 determinou que o PCCS, inicialmente concedido sob a forma de adiantamento, fosse incorporado em definitivo à remuneração ordinária dos servidores, a ser compensado quando do advento de um futuro plano de classificação de cargos e salários. Desta forma, a continuidade do pagamento da vantagem de forma destacada, tornou-se irregular por caracterizar pagamento em duplicidade.
23. Todavia, a Medida Provisória 146/2003 (convertida na Lei 10.855/2004) passou a admitir a continuidade da percepção do PCCS para todos aqueles que tinham a vantagem incluída em sua remuneração em rubrica específica, exceto os ocupantes dos cargos de Supervisor Médico Pericial, Auditor-Fiscal da Previdência Social e Procurador Federal, expressamente excluídos da esfera de incidência da referida lei.
24.	Posteriormente, a Lei 11.355/2006, modificada pela Lei 11.490/2006, determinou que os valores alusivos ao PCCS fossem convertidos em diferença pessoal nominalmente identificada (DPNI) , conforme estabelecido no artigo 2º, § 4º:
Art. 2º Os servidores ocupantes dos cargos referidos no caput do art. 1º desta Lei serão enquadrados na Carreira da Previdência, da Saúde e do Trabalho de acordo com as respectivas atribuições, requisitos de formação profissional e posição relativa nas Tabelas de Correlação, constantes do Anexo II desta Lei.
§ 1º O enquadramento de que trata o caput deste artigo dar-se-á mediante opção irretratável do servidor, a ser formalizada no prazo de 90 (noventa) dias, a contar da vigência da Medida Provisória nº 301, de 29 de junho de 2006, na forma do Termo de Opção constante do Anexo III desta Lei, com efeitos financeiros a partir das datas de implementação das tabelas de vencimento básico referidas no Anexo IV desta Lei. (Vide Lei nº 11.538, de 2007) .
 (...) 
§ 4º Os valores incorporados à remuneração objeto da renúncia a que se refere o § 2o deste artigo que forem pagos aos servidores ativos, aos aposentados e aos pensionistas, por decisão administrativa ou judicial, no mês de fevereiro de 2006, sofrerão redução proporcional à implementação das tabelas de vencimento básico de que trata o art. 7o desta Lei, e os valores excedentes serão convertidos em diferença pessoal nominalmente identificada, de natureza provisória, redutível na proporção acima referida, sujeita apenas ao índice de reajuste aplicável às tabelas de vencimentos dos servidores públicos federais, a título de revisão geral das remunerações e subsídios. (Redação dada pela Lei nº 11.490, de 2007) (grifo acrescido) 
25. Ou seja, ao definir que a DPNI é “redutível na proporção acima referida”, significa dizer que será reduzida à medida que forem implantadas as tabelas previstas no Anexo IV da referida Lei (§ 1º acima descrito) . Dessa forma, a continuidade do pagamento da DPNI só é possível caso haja valor excedente após a total implantação do plano de carreira, conforme prevê o seu art. 2º, § 5º:
§ 5º Concluída a implementação das tabelas, em dezembro de 2011, o valor eventualmente excedente continuará a ser pago como vantagem pessoal nominalmente identificada, sujeita apenas ao índice de reajuste aplicável às tabelas de vencimento dos servidores públicos federais, a título de revisão geral das remunerações e subsídios, respeitado o que dispõem os §§ 3º e 4º deste artigo.
26. Com a superveniência da Lei 11.784/2008, as tabelas de vencimento foram ajustadas de forma a serem definitivamente implementadas em julho de 2011 (artigo 40 da Lei 11.784/2008) , alterando, portanto, os prazos previstos nos § 3º e § 5º do artigo 2º da Lei 11.355/2006 (vide artigo 7º-C, abaixo descrito) :
Art. 7º-A. A partir de 1º de março de 2008, as tabelas de vencimento básico da Carreira da Previdência, da Saúde e do Trabalho serão implementadas, progressivamente, nos meses de março de 2008, fevereiro de 2009, julho de 2010 e julho de 2011, conforme os valores constantes das tabelas de vencimento básico a que se refere o Anexo IV-A desta Lei. (Incluído pela Lei nº 11.784, de 2008) 
Art. 7º-B. No cálculo dos valores dos vencimentos básicos referidos no art. 7º-A desta Lei, foram incorporados os valores correspondentes às parcelas de aumento dos vencimentos básicos, previstos no Anexo IV desta Lei. 
Parágrafo único. Concluída a implementação das tabelas a que se refere o art. 7º-A e o Anexo IV-A desta Lei, em julho de 2011, o valor eventualmente excedente, de que trata o § 4º do art. 2º desta Lei, continuará a ser pago como vantagem pessoal nominalmente identificada, sujeita apenas ao índice de reajuste aplicável às tabelas de vencimento dos servidores públicos federais, a título de revisão geral das remunerações e subsídios, respeitado o que dispõem os §§ 3º e 4º do art. 2º desta Lei. (Incluído pela Lei nº 11.784, de 2008) 
Art. 7º-C. Em função do disposto nos arts. 7º-A e 7º-B desta Lei, os prazos referidos nos §§ 3º e 5º do art. 2º desta Lei [11.355/2006] ficam alterados para julho de 2011. (Incluído pela Lei nº 11.784, de 2008) 
27. Ressalte-se que tanto o parágrafo único do art. 7º-B quanto o art. 7º-C da referida Lei fazem menção à continuidade do pagamento da DPNI como VPNI somente após a implantação completa das tabelas da Lei 11.355/2006, o que ocorreu em julho de 2011. Ou seja, o valor eventualmente excedente após julho de 2011 seria pago sob a forma de VPNI, não mais sujeito a absorções decorrentes daquela implantação, mas tão somente aos reajustes lineares de remuneração dos servidores públicos.
28. Aliás, para ingressarem no plano da Lei 11.355/2006, os interessados assinaram o termo de opção previsto no anexo III daquela norma, renunciando à parcela do antigo PCCS limitada à diferença entre os valores de remuneração resultantes do vencimento básico vigente no mês de fevereiro de 2006 e os valores de remuneração resultante do vencimento básico proposto para dezembro de 2011.
29. Diante desse panorama, o TCU considerou regularizado o pagamento da parcela de PCCS aos optantes da carreira instituída pela Lei 11.355/2006, desde que o seu pagamento estivesse obedecendo aos ditames dessa Lei, ou seja, estivesse sendo reduzido proporcionalmente à implantação das novas tabelas de remuneração até dezembro de 2011 (v. Acórdão 2131/2006-TCU-Plenário) .
30. O servidor, ao assinar o termo de opção previsto na MP 301/2006, posteriormente convertida na Lei 11.355/2006, renunciou à parcela do PCCS limitada à diferença entre os valores de remuneração resultantes do vencimento básico vigente no mês de fevereiro de 2006 e os valores de remuneração resultante do vencimento básico proposto para dezembro de 2011, conforme termo de opção constante do Anexo III dessa Lei, transcrito abaixo:
Termo de opção:
Venho, nos termos da Lei nº    , de    de    de   , em observância ao disposto nos §§ 1º e 2º do art. 2º, optar por integrar a Carreira da Previdência, da Saúde e do Trabalho ou por perceber as vantagens dela decorrentes, conforme o caso, renunciando à parcela de valores incorporados à remuneração por decisão administrativa ou judicial, limitada à diferença entre os valores de remuneração resultantes do vencimento básico vigente no mês de fevereiro de 2006 e os valores de remuneração resultante do vencimento básico proposto para dezembro de 2011, na forma disposta no § 3º do art. 2º da Lei nº    , de    de    de    , referente ao adiantamento pecuniário previsto na Lei nº 7.686, de 2 de dezembro de 1988.
Declaro estar ciente de que a Administração Pública Federal levará a presente renúncia ao Poder Judiciário, e concordar com os efeitos dela decorrentes.
31. Note-se que o texto da lei trata de remuneração resultante do vencimento básico (art. 2º, § 3º, da Lei 11.355/2006) . Não se trata de vencimento básico, que é a retribuição pecuniária pelo exercício do cargo público, com valor fixado em lei, nos termos do art. 40 da Lei 8.112/1990. Tampouco de remuneração, que englobaria, além do vencimento do cargo efetivo, todas as demais vantagens pecuniárias permanentes recebidas pelo servidor, nos termos do art. 41 da Lei 8.112/1990. A remuneração resultante do vencimento básico corresponde à soma do vencimento do cargo efetivo, acrescido das gratificações que o tem como base de cálculo.
32. No caso, compõem a remuneração resultante do vencimento básico: o vencimento do cargo efetivo, a Gratificação de Atividade Executiva – GAE e a Gratificação Adicional por Tempo de Serviço – GATS, linha de raciocínio que tem sido considerada a mais acertada pela Corte de Contas (v. Acórdão 3979/2015-TCU-Primeira Câmara e 3.980/2015-TCU-1ª Câmara) .
33. Não compõem a remuneração resultante do vencimento básico: a Gratificação Específica da Seguridade Social e do Trabalho – GESST e a Gratificação de Desempenho de Atividade da Seguridade Social e do Trabalho – GDASST, pois eram calculadas por meio de pontos. Igualmente, não entra nessa composição a vantagem pecuniária individual, da Lei 10.698/2003, cujo valor era fixado em lei.
34. Posteriormente, a Lei 12.998/2014, no art. 30, transformou a DPNI eventualmente ainda devida em dezembro de 2013 em DI, nos seguintes termos: 
Art. 30. As vantagens previstas no § 5º do art. 3º da Lei nº 10.855, de 1º de abril de 2004, e no § 5º do art. 2º da Lei no 11.355, de 19 de outubro de 2006, ficam transformadas, a partir de 1º de janeiro de 2014, em Diferença Individual, a ser paga nos valores relativos à competência de dezembro de 2013, efetivamente percebidos pelo servidor, e não servirá de base de cálculo de nenhuma vantagem ou gratificação, estando sujeita exclusivamente à atualização decorrente de revisão geral da remuneração dos servidores do Poder Executivo Federal.
35. Assim, como a Lei 11.355/2006 não foi revogada ou modificada pela Lei 12.998/2014, conclui-se que a parcela de DI, percebida atualmente pelos inativos, por meio da rubrica 82898 “DIFERENCA INDIVIDUAL L.12998”, mesmo que não tenha assinado o termo de opção do anexo III da Lei 11.355/2006, somente estará correta se representar o resíduo de DPNI (antigo PCCS) que ainda fosse devido em dezembro de 2011, após os reajustes remuneratórios produzidos pela Lei 11.784/2008. 
36. Dessa forma, comparando-se as alterações ocorridas na remuneração resultante do vencimento básico entre fevereiro de 2006 e dezembro de 2011 com o valor da parcela de PCCS percebido em fevereiro de 2006, conclui-se que, com a implementação das tabelas da Lei 11.355/2006, alteradas pela Lei 11.784/2008: 
a) não teria nenhum resíduo de PCCS/DPNI em dezembro de 2011, suscetível de ser transformado em DI da Lei 12.998/2014, para Geraldo José da Silva. Assim, essa vantagem já deveria ter sido totalmente absorvida; 
b) teria algum resíduo de PCCS/DPNI em dezembro de 2011, suscetível de ser transformado em DI da Lei 12.998/2014, para Luiz Gonzaga da Costa Cabral e Maria das Neves Leite. Este resíduo (R$ 81,56 e 167,75, respectivamente) , todavia, é bem inferior ao recebido pelos interessados, conforme a tabela seguinte:
Tabela 1
	Nome
CPF
	Valor (R$) do PCCS recebido em fev/2006
 (A) 
	Remuneração resultante do vencimento básico em fev/2006
 (VB+GATS+GAE =R$) 
 (B) 
	Remuneração resultante do vencimento básico em dez/2011
 (VB+GATS =R$) 
 (C) 
	Diferença entre C e B
 (C-B=R$) 
 (D) 
	Valor da DPNI/DI que faria jus
 (A-D=R$) 
	Valor da DI (PCCS) recebida em abr/2019

	Geraldo José da Silva
XXX.559.034-XX
	1.082,16
	356,60+56,36+570,56=
983,52
	1.923,11+269,23=
2.192,34
	1.208,82
	0,00
	618,83

	Luiz Gonzaga da Costa Cabral
XXX.492.844-XX
	1.231,54
	402,62+72,47+644,19= 
1.119,28
	1.923,11+346,15=
2.269,26
	1.149,98
	81,56
	704,25

	Maria das Neves Leite
XXX.100.974-XX
	1.196,10
	402,62+40,26+644,19= 
1.087,07
	1.923,11+192,31=
2.115,42
	1.028,35
	167,75
	683,98

37. Cabe, assim, proposta de ilegalidade e recusa de registro dos atos de aposentadoria de Geraldo José da Silva, Luiz Gonzaga da Costa Cabral e Maria das Neves Leite, sem prejuízo de se determinar ao NEMS/PB que exclua a citada parcela de PCCS (DPNI) dos proventos do primeiro inativo e faça o devido ajuste nos proventos dos dois últimos.
CONCLUSÃO 
38. No tocante à aposentadoria de Severino Toscano Barreto, tendo em vista a ocorrência de seu falecimento, o exame de seu ato restou prejudicado, por perda de objeto, nos termos do art. 260, § 5º, do Regimento Interno do TCU.
39. Verificou-se que a inativa Claudete Rocha Dantas de Oliveira Lima não recebe mais a parcela referente ao PCCS e que o tempo obtido por justificação oficial, trata-se, na realidade, de tempo insalubre laborado em período anterior à Lei 8.112/1990 e está protegido por decisão judicial em mandado de segurança. Assim, seu ato pode ser julgado legal e ordenado o registro.
40. Em relação às aposentadorias de Geraldo José da Silva, Luiz Gonzaga da Costa Cabral e Maria das Neves Leite, observou-se que o tempo obtido por justificação oficial se refere, na realidade, a tempo insalubre laborado em período anterior à Lei 8.112/1990 e está protegido por decisão judicial em mandado de segurança. Assim, esse tempo não representa óbice à legalidade dos atos.
41. Todavia, esses três interessados continuam recebendo a rubrica “82898 DIFERENCA INDIVIDUAL L.12998”, relativa ao PCCS, cuja absorção não foi devidamente realizada, haja vista que não foi obedecida a metodologia de cálculo determinada na Lei 11.355/2006. Assim, os referidos atos devem ser considerados ilegais, com negativa de registro, e com determinação ao órgão de origem para que exclua a parcela em questão dos proventos de Geraldo José da Silva, e faça o devido ajuste nos proventos de Luiz Gonzaga da Costa Cabral e Maria das Neves Leite.
42. Quanto aos valores indevidos já pagos, propõe-se dispensar a devolução, com fundamento no Enunciado 106 da Súmula da Jurisprudência do TCU.
43. Por fim, vale destacar que os atos em análise foram disponibilizados ao TCU em 2007, há mais de cinco anos, portanto. Assim, fez-se necessária a instauração do contraditório, segundo o entendimento estabelecido no Acórdão 587/2011-TCU-Plenário, de relatoria do Ministro Valmir Campelo. 
PROPOSTA DE ENCAMINHAMENTO
44. Ante o exposto, e com base nos arts. 71, inciso III, da Constituição Federal; 1º, inciso V, e 39, inciso II, da Lei 8.443/1992; 260, §§ 1º, 4º e 5º, do Regimento Interno do Tribunal de Contas da União, propõe-se:
a) considerar PREJUDICADO, POR PERDA DE OBJETO, o ato de aposentadoria de Severino Toscano Barreto (CPF: XXX.623.584-XX) , em virtude de seu falecimento;
b) considerar LEGAL e ordenar o registro do ato de aposentadoria de Claudete Rocha Dantas de Oliveira Lima (CPF: XXX.271.254-XX) , com a ressalva de que a interessada não está mais percebendo a rubrica alusiva ao PCCS;
c) considerar ILEGAIS e recusar o registro dos atos de aposentadoria de Luiz Gonzaga da Costa Cabral (CPF: XXX.492.844-XX) , Geraldo José da Silva (CPF: XXX.559.034-XX) e Maria das Neves Leite (CPF: XXX.100.974-XX) ;
d) dispensar a devolução dos valores indevidamente recebidos até a data da ciência do acórdão que vier a ser prolatado, com base no Enunciado 106 da Súmula da Jurisprudência do TCU;
e) determinar ao Núcleo Estadual do Ministério da Saúde no Estado da Paraíba – NEMS/PB, com base no art. 45 da Lei 8.443/1992, que:
e.1) faça cessar os pagamentos decorrentes dos atos impugnados, excluindo a parcela “DIFERENCA INDIVIDUAL L.12998” dos proventos de Geraldo José da Silva e reduzindo-a para R$ 81,56 nos proventos de Luiz Gonzaga da Costa Cabral, e para R$ 167,75 nos proventos de Maria das Neves Leite, comunicando ao TCU, no prazo de quinze dias, as providências adotadas, nos termos dos arts. 262, caput, do Regimento Interno do TCU e 8º, caput, da Resolução-TCU 206/2007;
e.2) cadastre novos atos, livres da irregularidade apontada, submetendo-os ao TCU no prazo de trinta dias, nos termos dos arts. 262, § 2º, do Regimento Interno do TCU e 19, § 3º, da Instrução Normativa-TCU 78/2018;
e.3) informe aos interessados o teor do acórdão que vier a ser prolatado, encaminhando ao TCU, no prazo de trinta dias, comprovante da data de ciência pelos interessados, nos termos do art. 4º, § 3º, da Resolução-TCU 170/2004, alertando-os de que o efeito suspensivo proveniente de eventual interposição de recurso junto ao TCU não os exime da devolução dos valores indevidamente percebidos após a notificação, em caso de não provimento desse recurso.

8.1. José Ramos da Silva (8109/OAB-PB) e outros, representando Claudete Rocha Dantas de Oliveira Lima, Luiz Gonzaga da Costa Cabral, Geraldo José da Silva e Maria das Neves Leite.

Procurador Sergio Ricardo Costa Caribé.

Representação legal: José Ramos da Silva (8109/OAB-PB) e outros, representando Claudete Rocha Dantas de Oliveira Lima, Luiz Gonzaga da Costa Cabral, Geraldo José da Silva e Maria das Neves Leite.

APOSENTADORIA (APOS)

Secretaria de Fiscalização de Pessoal (SEFIP).

Trata-se de atos de aposentadoria de Claudete Rocha Dantas de Oliveira Lima, Geraldo José da Silva, Luiz Gonzaga da Costa Cabral, Maria das Neves Leite e Severino Toscano Barreto, ex-servidores do Núcleo Estadual do Ministério da Saúde no Estado da Paraíba.
Após diligência e a oitiva dos interessados, a Sefip identificou a averbação, por força de decisão judicial transitada em julgado, de tempo insalubre prestado sob regime celetista anteriormente à edição da Lei 8.112/1990 por Claudete Rocha Dantas de Oliveira Lima, Geraldo José da Silva, Luiz Gonzaga da Costa Cabral, Maria das Neves Leite. 
A unidade técnica registra não haver irregularidade nos atos quanto a esse ponto. 
Sob o aspecto financeiro, contudo, verificou o pagamento da rubrica PCCS, transformada em Diferença Pessoal Nominalmente Identificada (DPNI) , nos proventos de Geraldo José da Silva, Luiz Gonzaga da Costa Cabral e Maria das Neves Leite, em que pese a previsão expressa de que tal parcela seria absorvida pela estrutura remuneratória aprovada pela Lei 11.355/2006, alterada pela Lei 11.490/2007.
Ficou demonstrado, ainda, a perda de objeto do ato emitido em favor de Severino Toscano Barreto, em vista de seu falecimento em 21/4/2018. 
Em resposta às oitivas, os interessados aduziram, de forma unânime, que: (i) a rubrica PCCS tem origem judicial; (ii) essa vantagem foi estendida a várias categorias por meio de leis aprovadas; (iii) aplica-se ao caso específico a decadência prevista no art. 54 da Lei 9.784/1999; (iv) a percepção dessa rubrica está albergada sob os efeitos da coisa julgada (peças 15, 20, 22 e 25) .
A unidade instrutora refuta tais alegações, ante o previsto no art. 2º, § 4º, da Lei 11.355/2006, segundo o qual tal parcela deveria ter sido reduzida proporcionalmente na medida em que as tabelas aprovadas na ocasião fossem implantadas. Aferiu, no caso específico, que os acréscimos salariais foram suficientes para compensar o valor considerado como DPNI, razão porque não há resíduo ou diferença individual previsto na Lei 12.998/2014.
Defende, ainda, que a natureza jurídica dos atos de aposentadoria, que só se aperfeiçoam com o ordenamento de registro, afasta a arguida decadência, nos termos do Enunciado 278 da Súmula de Jurisprudência do TCU. 
Propugna, assim, com a anuência do Ministério Público, pela legalidade do ato de aposentadoria de Claudete Rocha Dantas de Oliveira Lima, haja vista que já não recebe os valores referentes à rubrica PCCS, ilegalidade dos atos referentes a Geraldo José da Silva, Luiz Gonzaga da Costa Cabral e Maria das Neves Leite, assim como a perda de objeto do ato referente a Severino Toscano Barreto, por falecido.
Ao tempo em que adoto os pareceres emitidos nos autos como razões de decidir, VOTO no sentido de que o Tribunal adote a deliberação que ora submeto à apreciação deste Colegiado.
TCU, Sala das Sessões Ministro Luciano Brandão Alves de Souza, em 7 de abril de 2020.
WALTON ALENCAR RODRIGUES 
Relator